臺灣板橋地方法院刑事判決　　　　　　　100年度訴字第692號
公　訴　人　臺灣板橋地方法院檢察署檢察官
被　　　告　陳志青
上列被告因違反毒品危害防制條例案件，經檢察官提起公訴（
100 年度毒偵字第193 號），被告於準備程序中就被訴事實為有
罪之陳述，本院合議庭裁定由受命法官獨任行簡式審判程序，茲
判決如下：
    主  文
陳志青施用第一級毒品，累犯，處有期徒刑玖月，扣案之注射針
筒貳支均沒收；又施用第二級毒品，累犯，處有期徒刑肆月。應
執行有期徒刑拾壹月，扣案之注射針筒貳支均沒收。
    事  實
一、陳志青前於民國（下同）88年間因施用毒品案件，經本院裁
    定送勒戒處所觀察、勒戒後，認無繼續施用毒品之傾向，於
    89 年7月21日執行完畢釋放出所，並由臺灣板橋地方法院檢
    察署檢察官以88年度毒偵字第2979為不起訴處分確定，再於
    前開觀察、勒戒執行完畢釋放後5 年內之94年間，因施用毒
    品案件，經本院以94年度訴字第1672號判處有期徒刑9 月確
    定，復於98年間因施用毒品案件，經臺灣士林地方法院以98
    年度審訴字第631 號判處有期徒刑7 月確定，甫於99年6 月
    12日因縮刑期滿執行完畢。詎陳志青猶不知悔改且未戒除毒
    癮，明知海洛因、甲基安非他命分別為毒品危害防制條例所
    列管之第一級、第二級毒品，依法不得持有及施用，竟仍基
    於施用第一級毒品之犯意，於99年10月26日14至16時間，在
    其位於臺北縣土城市（現改為新北市土城區○○○路587 巷
    24號6 樓之原住處內，以針筒注射之方式，施用第一級毒品
    海洛因；另基於施用第二級毒品之犯意，於99年10月25日晚
    間某時許（起訴書誤載為「99 年10 月26日為警採尿時回溯
    96小時內之某時」），於上開處所（起訴書誤載為「在不詳
    處所」），以燒烤玻璃球嗅吸煙霧之方式，施用第二級毒品
    甲基安非他命。嗣於99年10月26日18時40分許，為警在上址
    查獲，並扣得其所有供其施用第一級毒品海洛因所用之注射
    針筒2 支。
三、案經臺北市政府警察局移送臺灣臺北地方法院檢察署檢察官
    呈請臺灣高等法院檢察署檢察長令轉臺灣板橋地方法院檢察
    署偵查起訴。
    理  由
一、本件被告陳志青所犯係死刑、無期徒刑、最輕本刑為3 年以
    上有期徒刑以外之罪，其於準備程序中就被訴事實為有罪之
    陳述，本院告知簡式審判程序之旨，並聽取公訴人、被告之
    意見後，經合議庭裁定由受命法官獨任進行簡式審判程序審
    理，合先敘明。
二、上揭犯罪事實，業據被告於本院準備程序及審理時坦承不諱
    ，且其於99年10月26日22時於臺北市政府警察局南港分局同
    德派出所警詢中經警採尿囑託臺灣尖端先進生技醫藥股份有
    限公司檢驗結果，呈鴉片類及安非他命類陽性反應乙節，有
    該公司99年11月11日出具之濫用藥物檢驗報告、臺北市政府
    警察局偵辦毒品案件尿液檢體委驗單各1 紙在卷可稽，復有
    扣案之上開針筒2 支可資佐證，並有臺北市政府警察局刑事
    警察大隊搜索、扣押筆錄、扣押物品目錄表各1 紙附卷可稽
    ，堪信被告自白確與事實相符，堪以採信。綜上所述，本案
    被告犯行明確，應依法論科。
三、按毒品危害防制條例於92年7 月9 日修正公布，自93年1 月
    9 日施行，其中第20條、第23條將施用毒品之刑事處遇程序
    ，區分為「初犯」及「5 年內再犯」、「5 年後再犯」。依
    其立法理由之說明：「初犯」，經觀察、勒戒或強制戒治後
    ，應為不起訴處分或不付審理之裁定；經觀察、勒戒或強制
    戒治執行完畢釋放後，「5 年內再犯」者，因其再犯率甚高
    ，原實施之觀察、勒戒及強制戒治既已無法收其實效，爰依
    法追訴或裁定交付審理。至於經觀察、勒戒或強制戒治執行
    完畢釋放後，「5 年後再犯」者，前所實施之觀察、勒戒或
    強制戒治已足以遮斷其施用毒品之毒癮，為期自新及協助其
    斷除毒癮，仍適用「初犯」規定，先經觀察、勒戒或強制戒
    治之程序。從而依修正後之規定，僅限於「初犯」及「5 年
    後再犯」二種情形，始應先經觀察、勒戒或強制戒治程序；
    倘被告於5 年內已再犯，經依法追訴處罰，縱其第3 次（或
    第3 次以上）再度施用毒品之時間，在初犯經觀察、勒戒或
    強制戒治執行完畢釋放5 年以後，已不合於「5 年後再犯」
    之規定，且因已於「5 年內再犯」，顯見其再犯率甚高，原
    實施觀察、勒戒或強制戒治，已無法收其實效，即應依該條
    例第10條處罰。查被告前有如事實欄一、( 一) 所載執行完
    畢紀錄，有臺灣高等法院被告前案紀錄表在卷可憑，雖被告
    係於上開觀察勒戒執行完畢而釋放5 年後再犯本件施用毒品
    犯行，惟其於觀察勒戒執行完畢釋放後5 年內曾因施用毒品
    遭追訴處罰，已如前述，則其前所實施之觀察勒戒未足以遮
    斷施用毒品之癮，依上開說明，自與前揭條例第20條第3項
    之規定僅得適用於「5 年後再犯」之情形不合（最高法院95
    年度台非字第59號判決可參），是被告本件犯行自應依法論
    科。
四、查海洛因、甲基安非他命分別為毒品危害防制條例第2 條第
    2 項第1 款、第2 款所定之第一級、第二級毒品，依法不得
    持有及施用。核被告所為，係犯毒品危害防制條例第10條第
    1 項之施用第一級毒品罪及同條例第2 項之施用第二級毒品
    罪，其施用前持有海洛因、甲基安非他命之低度行為，分別
    為施用之高度行為所吸收，均不另論罪。又被告所犯上開二
    罪間，犯意各別，行為互殊，應予分論併罰。末查被告前有
    如事實欄一所載之有期徒刑執行完畢紀錄，有卷附上開被告
    前案紀錄表可按，其於受徒刑執行完畢後5 年以內，故意再
    犯本件有期徒刑以上之2 罪，均為累犯，應分別依刑法第47
    條第1 項之規定加重其刑。爰審酌被告前因觀察勒戒執行完
    畢而受不起訴處分，已受毒品危害防制條例對施用毒品人之
    寬典，應知所警惕，竟仍再次施用，行為可訾，其施用海洛
    因、甲基安非他命行為，不惟戕害自己身心健康，並嚴重危
    害社會風氣；惟衡酌其施用毒品係自戕行為，對他人法益尚
    無具體危害，兼衡其智識程度、犯罪動機、目的、手段及犯
    後態度尚佳等一切情狀，分別量處如主文所示之刑，並定其
    應執行刑，以資懲儆。
五、扣案之注射針筒2 支，均係被告所有供其犯上揭施用第一級
    毒品罪所用之物，業據其供明在卷，爰均依刑法第38條第1
    項第2 款之規定宣告沒收。至本件查獲時為警一併查扣之其
    餘注射針筒4 支、甲基安非他命玻璃球1 個、甲基安非他命
    吸食器1 組、分裝杓3 支、海洛因殘渣袋5 只、夾鏈袋10只
    及內含門號0000000000號SIM 卡之行動電話1 支等物，被告
    於準備程序中堅陳係其胞妹陳敏華所有等語，本院復查亦乏
    積極事證足以證明該等物品確係被告所有或與本案具有關聯
    性，爰不予宣告沒收（銷燬），附此敘明。
據上論斷，應依刑事訴訟法第273 條之1 第1 項、第299 條第1
項前段，毒品危害防制條例第10條第1 項、第2 項，刑法第11條
前段、第47條第1 項、第51條第5 款、第38條第1 項第2 款，判
決如主文。
本案經檢察官黃致中到庭執行職務。
中    華    民    國   100    年    6     月    27    日
                  刑事第二庭  法  官  王屏夏
上列正本證明與原本無異。
如不服本判決，應於送達後10日內敘明上訴理由，向本院提出上
訴狀，上訴於本院第二審合議庭 (應附繕本) 。其未敘述上訴理
由者，應於上訴期間屆滿後20日內向本院補提理由書「切勿逕送
上級法院」。
                              書記官  蕭佩宜
中    華    民    國   100    年    6     月    28    日
附錄本案論罪科刑法條全文：
毒品危害防制條例第10條
施用第一級毒品者，處6 月以上5 年以下有期徒刑。
施用第二級毒品者，處3 年以下有期徒刑。